【裁判字號】    92,聲,76
【裁判日期】    920411
【裁判案由】    公示送達
【裁判全文】
臺灣宜蘭地方法院民事裁定  九十二年度聲字第七六號
    聲  請  人  癸○○
                        送達代.
右聲請人聲請對相對人丙○○、乙○○、己○、壬○○、辛○○、張傳火、庚○○、
戊○○、丁○○為公示送達事件，本院裁定如左：
    主      文
聲請駁回。
聲請程序費用由聲請人負擔。
    理      由
一、本件聲請意旨略以：聲請人欲將附件所示之土地出售，依土地法第三十四條之一
    第四項規定，相對人有優先承買權，惟因各該土地登記謄本未有相對人之地址，
    且經聲請人多方打聽亦不知相對人之下落，爰依民法第九十七條之規定，請准就
    附件所示土地相對人有優先承買權一事為公示送達等語，並提出土地登記謄本六
    件為證。
二、按表意人非因自己之過失，不知相對人之姓名、居所者，得依民事訴訟法公示送
    達之規定，以公示送達為意思表示之通知；應為送達之處所不明者，受訴法院得
    依聲請，准為公示送達，民法第九十七條及民事訴訟法第一百四十九條第一項第
    一款固分別定有明文，惟所謂「應為送達之處所不明者」，係指已用相當之方法
    探查，仍不知其應為送達之處所者而言，其不明之事實，應由聲請公示送達之人
    負舉證之責任，而由法院依具體事實判斷之，此觀最高法院八十二年台上字第二
    七二號判例意旨即明。經查：本件聲請人所提出土地登記謄本六件，僅足證明該
    謄本上並未記載相對人之住居所而已，並不足以證明「已用相當之方法探查，仍
    不知相對人應為送達之處所。」之事實，且聲請人於九十二年三月二十日收受本
    院命其補正上開待證事實證據之通知書後，迄今仍未提出相關之證據，則本件聲
    請自難認為已符「應為送達之處所不明」之要件。
三、其次，表意人欲依民法第九十七條之規定，對於相對人為意思表示（或意思通知
    ）之送達，自須將所欲送達之意思表示（通知）內容陳報法院，否則法院無從依
    其聲請對於相對人為公示送達。經查：本件聲請人於聲請狀內並未附上所欲送達
    予相對人之意思表示（通知）之內容，且其於九十二年三月二十日收受本院命其
    補正之通知書後，迄今亦仍未為補正，則在無從得知意思表示（通知）內容之情
    形下，本院顯然無從依其聲請對於相對人為公示送達。
四、再者，共有人依土地法第三十四條之一第一項規定，為共有土地或建築改良物之
    處分、變更或設定負擔時，應事先以書面通知他共有人，其不能以書面通知者，
    應公告之，土地法第三十四條之一第二項定有明文，依此，倘共有人不能將「處
    分共有物之內容」以書面「通知」他共有人者，即應將上開內容「公告」之，殊
    無另以公示送達之方法為「通知」之餘地，洵無疑義。經查：本件情形，依聲請
    狀上所載內容，可知聲請人之真意係以「其欲依土地法第三十四條之一第一項規
    定出售附件所示之共有土地，非因自已之過失不知相對人之住居所，致無法將『
    處分附件所示共有物之內容』以書面『通知』有優先承買權之相對人。」等情，
    為其聲請之理由，然揆諸前揭說明，即便聲請人上開主張屬實，於該種情形下，
    聲請人即應依前舉法條之規定，將其所應為之意思通知內容予以公告，尚無聲請
    以公示送達做為意思通知方法之必要及利益。
五、綜上所述，本件聲請於法尚有未合，應予駁回。
六、依民事訴訟法第九十五條、第七十八條，裁定如主文。
中      華      民      國    九十二    年      四      月     十一     日
                              臺灣宜蘭地方法院民事庭
~B法      官  劉家祥
右為正本係照原本作成。
如對本裁定抗告，應於收受送達後十日內向本院提出抗告狀(須附繕本)。
中      華      民      國    九十二    年      四      月     十五     日
~B法院書記官  邱淑秋


司法院資訊處製作；財團法人民間司法改革基金會備份。
